【裁判字號】    92,上易,105
【裁判日期】    920909
【裁判案由】    家暴之傷害等
【裁判全文】
臺灣高等法院花蓮分院刑事判決                    九十二年度上易字第一五號
    上  訴  人  臺灣臺東地方法院檢察署檢察官
    上 訴 人即
    被      告  己○○
                戊○○
                丁○○
                乙○○
                丙○○
   共同選任辯
   護      人  邱聰安律師
   被      告  甲○
右上訴人因被告家暴傷害等案件，不服臺灣台東地方法院九十一年度易字第一七０號
中華民國九十二年六月三日第一審判決（起訴案號：臺灣花蓮地方法院檢察署九十年
度偵字一三四八號），提起上訴，本院判決如左：
    主  文
原判決關於己○○、丙○○、戊○○、丁○○、乙○○部分撤銷。
本件關於己○○、丙○○、戊○○、丁○○、乙○○部分公訴不受理。
檢察官對甲○部分之上訴駁回。
一、公訴意旨略以：戊○○、丙○○、丁○○、乙○○四人均係甲○之妹妹，己○○
    則係前開五人之母親（其彼此間具有家庭暴力防治法第三條第三款、第四款所定
    之家庭成員關係）。渠等因附表編號三、附表編號四所示之土地使用問題存有糾
    紛，適甲○於民國九十年六月八日上午七時許，至臺東縣臺東市○○路○段五四
    七號己○○住處，與戊○○、丙○○二人發生爭執，己○○因而心生不滿，遂基
    於毀損之概括犯意，先於同日上午九時許，前往附表編號一、附表編號二所示甲○種植管領之荖葉園內，持鐮刀割斷附著生長於竹子（共十九行，每行三百二十
    四枝竹子）之荖葉根部；復於同日下午三時三十分許，再與戊○○、丙○○、丁○○、乙○○共同基於毀損之犯意聯絡，一同前往附表編號三、附表編號四所示
    甲○種植管領之荖葉園內，均持鐮刀割斷附著生長於竹子（附表編號三所示之土
    地：共二十行，每行二百三十枝竹子；附表編號四所示之土地：共十二行，一百
    六十二枝竹子）之荖葉根部，而均損壞上開甲○所種植之荖葉，足以生損害於甲○，因認被告涉有刑法第三百五十四條之罪嫌云云。
二、按告訴乃論之罪，告訴人於第一審辯論終結前，得撤回其告訴。撤回告訴之人，
    不得再行告訴；告訴乃論之罪，對於共犯之一人告訴或撤回告訴者，其效力及於
    其他共犯；告訴乃論之罪，經撤回告訴者，應諭知不受理判決，刑事訴訟法第二
    百三十八條、第二百三十九條、第三百零三第三款，分別定有明文。
三、經查：本件告訴人甲○於警詢中陳明：是其媽媽己○○和妹妹乙○○、丁○○、
    丙○○、戊○○共五人毀損的：：，要提出告訴等語（見警詢卷第二頁），又於
    偵查中先於九十年八月八日表示：保留是否告己○○（見偵查卷第二十二頁）等
    語，後於九十一年四月十六日檢察官偵訊時表示：不告己○○等情（見偵查卷第
    八十七頁），按刑事訴訟法上所稱之告訴，凡犯罪之被害人，或法律規定其他有
    告訴權之人，以被害之事實，報告偵查機關，請求追訴之行為，均屬之 (參見最
    高法院七十九年台非字第九十八號判決意旨），則告訴人甲○於警詢中表示對己○○等人為告訴時，即已生告訴之效力，其後於九十一年四月十六日表示「不告
    」己○○之真意，依解釋意思表示，自係意欲使其於警詢中所為對己○○之告訴
    為失其效力之表示，自屬撤回其告訴之意思表示自明，則於告訴人甲○為「不告
    」之意思表示後，已使告訴之訴訟行為效力失效，則依前揭法條規定，撤回告訴
    之人，不得再行告訴，故雖其於原審法院九十一年十二月三日再陳：伊沒有撤回
    告訴一節（參原審卷第七十頁），非可使失效之訴訟行為再生效力。是以，公訴
    人對被告己○○、丙○○、戊○○、丁○○、乙○○誤為起訴，原審法院仍為實
    體判決，均於法不合，依首揭說明，法院自應為不受理之諭知。原審失察，遽對
    被告為有罪之判決，尚有未洽，本院自應予以撤銷改判。
貳、上訴駁回部分（即被告甲○部分）：
一、本案經本院審理結果，認第一審判決對被告甲○為無罪之諭知，核無不當，應予
    維持，並引用第一審判決書記載之證據及理由。
二、檢察官據告訴人己○○具狀請求上訴，略以：告訴人、證人之陳述有部分前後不
    符，或相互間有所歧異時，究竟何者為可採，法院仍得本其自由心證予以斟酌，
    非謂一有不符或矛盾，即應認其全部均為不可採信；尤其關於行為動機、手段及
    結果等之細節方面，告訴人之指陳，難免故予誇大，證人之證言，有時亦有予渲
    染之可能；然其基本事實之陳述，若果與真實性無礙時，則仍非不得予以採信，
    最高法院七十四年台上字第一五九九號判例定有明文。而本件告訴人己○○所以
    會去毀損被告甲○種植之荖葉，即是因不滿甲○毆打，氣憤不過才邀丙○○等人
    前往，原判決未就行為動機、手段、結果等細節互核參證已有不當，且當時告訴
    人遭被告甲○毆打，場面一團混亂，告訴人己○○與證人丙○○、戊○○等人所
    見細節之指陳，難免因時間、與記憶等因素略有出入或誇大渲染，但告訴人與證
    人對甲○確有毆打己○○之基本事實則目擊甚詳，原判決僅因告訴人及證人證詞
    有略有不符即悉予摒除不取，難謂與採證法則相合等語，指摘原判決不當。然查
    ：原判決已詳述其理由，尚不違背論理及經驗法則，且本院認其理由已就各項證
    據予以審酌，仍不足以證明被告甲○有如何起訴書所指之犯行，原審因而以被告
    之犯行不能證明，諭知被告無罪之判決，核無不當。檢察官仍執陳詞以為上訴求
    予撤銷改判，並無理由，應予駁回。
據上論斷，應依刑事訴訟法第三百七十三條、第三百六十八條、第三百六十九條第一
項前段、第三百六十四條、第三百零三條第三款，判決如主文。
本案經檢察官翟光軍到庭執行職務。
中      華      民      國    九十二    年      九     月      九      日
                                    審判長法官  謝  志  揚
                                          法官  莊  謙  崇
                                          法官  陳  淑  媛
右正本證明與原本無異。
本件不得上訴。
                                        書記官  邱  廣  譽
中      華      民      國    九十二    年      九     月      九      日
附表：
編號一
臺東縣卑南鄉○○段第三六八一地號
編號二
臺東縣卑南鄉○○段第三六八二地號
編號三
臺東縣卑南鄉○○段第六四二一地號
編號四
臺東縣卑南鄉○○段第六七四五地號


司法院資訊處製作；財團法人民間司法改革基金會備份。
